【裁判字號】    97,交上訴,100
【裁判日期】    971231
【裁判案由】    過失致死
【裁判全文】
臺灣高等法院高雄分院刑事判決       97年度交上訴字第100號
上  訴  人  臺灣屏東地方法院檢察署檢察官
被      告  甲○○
                      號
上列上訴人因被告過失致死等案件，不服臺灣屏東地方法院97年
度交訴字第3 號中華民國97年10月20日第一審判決（起訴案號：
臺灣屏東地方法院檢察署96年度偵字第7672號），提起上訴，本
院判決如下：
    主  文
上訴駁回。
    理  由
一、按上訴書狀應敘述具體理由；又第二審法院認為上訴書狀未
    敘述理由或上訴有刑事訴訟法第362 條前段之情形者，應以
    判決駁回之，同法第361 條第2 項、第367 條前段定有明文
    。而依法院辦理刑事訴訟案件應行注意事項第162 條規定：
    「……所稱具體理由，係指須就不服之判決為具體之指摘而
    言，如僅泛稱原判決認事用法不當或採證違法、判決不公等
    ，均非具體理由。……」亦即所謂具體理由，必係依據卷內
    既有訴訟資料或提出新事證，指摘或表明第一審判決有何採
    證認事、用法或量刑等足以影響判決本旨之不當或違法，而
    構成應予撤銷之具體事由，始克當之（例如：依憑證據法則
    具體指出所採證據何以不具證據能力，或依憑卷證資料，明
    確指出所為證據證明力之判斷如何違背經驗、論理法則）；
    倘僅泛言原判決認定事實錯誤、違背法令、量刑失之過重或
    輕縱，而未依上揭意旨指出具體事由，或形式上雖已指出具
    體事由，然該事由縱使屬實，亦不足以認為原判決有何不當
    或違法者（例如：對不具有調查必要性之證據，法院未依聲
    請調查亦未說明理由，或援用證據不當，但除去該證據仍應
    為同一事實之認定），皆難謂係具體理由，俾與第二審上訴
    制度旨在請求第二審法院撤銷、變更第一審不當或違法之判
    決，以實現個案救濟之立法目的相契合，並節制濫行上訴（
    最高法院97年度台上字第892 號判決意旨參照）。
二、經查，上訴人即檢察官雖於民國97年11月6 日上訴期間屆滿
    （即97年11月17日）前提出上訴書狀，並具上訴理由書，然
    上訴理由係稱：「茲據告訴人具狀請求上訴，上訴理由略以
    ︰被告前因傷害案件經法院判處有期徒刑4月確定，於94年2
    月1 日易科罰金執行完畢，然其於有期徒刑執行完畢後5 年
    內故再犯有期徒刑以上之罪，為累犯。再者，被告於事發後
    亦無與被害人之家屬達成損害賠償和解。然原審僅量處被告
    就過失致人於死部分，處有期徒刑8 月，另就駕駛動力交通
    工具肇事，致人死亡而逃逸部分，處有期徒刑10月。定應執
    行刑僅為1 年4 月，實屬過輕。經核閱上開聲請人所述事項
    ，認其聲請尚非顯無理由，爰附送原書狀提起上訴。」等語
    ，則依上開檢察官之上訴理由，檢察官顯係引用告訴人之請
    求上訴狀所記載之內容，未再以自己之意見而提起本件上訴
    。
三、再查，原審判決就告訴人聲請上訴狀所載之理由，已於原審
    判決理由稱：「……查被告有如事實欄所載之刑之執行情形
    ，有其前案紀錄表、刑案資料查註紀錄表各1 份可考，其受
    有期徒刑執行完畢後，5 年內故意再犯本件有期徒刑以上之
    肇事逃逸罪，為累犯，應依刑法第47條第1 項規定，加重其
    刑。……爰審酌被告無照駕駛，並肇致交通事故致人死亡，
    又未停留在場處理後續，反逃逸離去，所為非是，惟念其終
    能坦然面對應擔負之責任而供承全部犯行，態度尚可，暨其
    素行、生活狀況、智識程度及迄未能與被害人家屬達成和解
    等一切情狀，分別量處如主文所示之刑，並定其應執行之刑
    ，以示懲儆。」等語（見原審判決第4 頁），亦即原審已就
    被告所犯肇事逃逸罪部分，依刑法累犯規定，加重其刑；又
    其量刑，亦已考慮被告未能與被害人家屬達成和解之情而為
    量處，且原審判決就上開部分，均無何違誤或不當之處，亦
    即原審顯然已就告訴人聲請檢察官上訴之理由依其所調查之
    證據而為判斷認定並適用法律，而告訴人聲請檢察官上訴狀
    所載之上開理由，顯然未依據卷內既有訴訟資料或提出新事
    證，指摘或表明第一審判決有何採證認事、用法或量刑等足
    以影響判決本旨之不當或違法，而構成應予撤銷之具體事由
    。則檢察官於上訴書中僅引用告訴人聲請上訴狀之內容，而
    未以自己之意見指摘原審判決之採證、判斷及量刑有何違法
    或不當之處，實難認本件檢察官之上訴係上開法條所規定之
    具體理由，亦即檢察官上訴並未具體敘述原審判決有何違背
    法令或不當之處，其上訴即不合法律上之程式。
四、再上訴不合法律上之程式之情形，雖依刑事訴訟法第367 條
    但書規定：「但其情形可以補正而未經原審法院命其補正者
    ，審判長應定期先命補正。」，惟該條但書規定係指上訴書
    狀未敘述理由，原審未命補提理由書狀之情形。換言之，應
    認僅於被告或檢察官上訴未敘述理由時，原審法院可命其補
    正，而未經原審法院命其補正，第二審法院審判長始應定期
    間先命補正，苟被告或檢察官提起上訴時，上訴書狀已載理
    由者，即不適用。茲檢察官上訴書狀敘述之上訴理由是否具
    體，既非原審法院可命補正之事項，即毋庸先命補正。從而
    ，上訴人即檢察官之上訴理由書狀未敘述具體理由，且於上
    訴期間屆滿後之20日內（即97年12月8 日以前），亦未補提
    上訴具體理由，依上開規定，顯屬違背法律上之程式，應由
    本院依同法第367 條前段、第372 條規定，不經言詞辯論判
    決如主文。
中    華    民    國    97    年    12    月    31    日
                  刑事第七庭    審判長法  官 莊飛宗
                                      法  官 孫啟強
                                      法  官 邱明弘
以上正本證明與原本無異。
過失致死部分，不得上訴。
肇事逃逸部分，如不服本判決應於收受本判決後10日內向本院提
出上訴書狀，其未敘述上訴理由者，並得於提起上訴後10日內向
本院補提理由書狀（均須按他造當事人之人數附繕本）「切勿逕
送上級法院」。
中    華    民    國    97    年    12    月    31    日
                                       書記官 曾允志


司法院資訊處製作；財團法人民間司法改革基金會備份。
